臺灣高雄地方法院刑事判決　　　　　　　94年度交訴字第95號
　　公　訴　人　臺灣高雄地方法院檢察署檢察官
　　被　　　告　甲○○
　　　　　　　　　　　　（現於臺灣高雄監獄執行中）
上列被告因公共危險等案件，經檢察官提起公訴（94年度偵緝字
第388 號、94年度偵字第9271號），本院判決如下：
    主  文
甲○○駕駛動力交通工具肇事，致人受傷而逃逸，累犯，處有期
徒刑捌月。又駕駛動力交通工具肇事，致人受傷而逃逸，累犯，
處有期徒刑拾月。應執行有期徒刑壹年肆月。
被訴過失傷害部分公訴不受理。
    事  實
一、甲○○曾於民國87年間因詐欺案件，經臺灣屏東地方法院87
    年度易字第1569號判決處有期徒刑2 年，經臺灣高等法院高
    雄分院87年度上億字第2798號上訴駁回確定；嗣再因詐欺案
    件，經臺南地方法院89年度易字第1368號判決處有期徒刑6
    月確定，二罪接續執行，甫於91年7 月29日執行完畢出監。
    詎仍不知悔改，甲○○於：（一）附表編號1 所示之時、地
    ，駕駛附表所示車輛（下稱本件車輛），原應注意車前狀況
    ，而依當時情形，又無不能注意之情形，竟疏於注意及此，
    發生附表編號1 之肇事，致告訴人丁○○受有附表編號1所
    示之傷害後（甲○○涉犯過失傷害罪嫌部分業據撤回告訴，
    詳如後述），未對丁○○施以救護或報警處理，旋即基於逃
    逸之犯意，逕自駕車駛離現場，經葉文傑目睹上情，記下車
    牌號碼報警處理而循線查獲。（二）附表編號2 所示之時、
    地，駕駛本件車輛，本應注意車輛駕駛人倒車時，應顯示倒
    車燈光或手勢後，謹慎緩慢後倒，並應注意其他車輛及行人
    ，且依當時情形，又無不能注意之情事，竟疏於注意而貿然
    倒車，發生附表編號2 之肇事，致告訴人乙○○受有附表編
    號2 所示之傷害後（甲○○涉犯過失傷害罪嫌部分業據撤回
    告訴，詳如後述），未對乙○○施以救護或報警處理，旋另
    基於逃逸之犯意，逕自駕車駛離現場，經不詳姓名之成年人
    目睹上情，記下車牌號碼報警處理而循線查獲。
二、案經丁○○訴由高雄市政府警察局鼓山分局報告及乙○○訴
    由台南縣警察局報告臺灣臺南地方法院檢察署呈請臺灣高等
    法院檢察署移轉臺灣高雄地方法院檢察署檢察官偵查起訴。
    理  由
壹、程序部分：
一、按證人、鑑定人依法應具結而未具結者，其證言或鑑定意見
    ，不得作為證據；被告以外之人於偵查中向檢察官所為之陳
    述，除顯有不可信之情況者外，得為證據，刑事訴訟法第15
    8 條之3 、第159 條之1 第2 項分別定有明文。證人即目擊
    現況之葉文傑，於偵查中之證述，業經具結，並無顯有不可
    信之情況，揆諸上開說明，得為證據。
二、被告以外之人於審判外之陳述，雖不符前4 條之規定（刑事
    訴訟法第159 條之1 、第159 條之2 、第159 條之3 、第15
    9 條之4）， 而經當事人於審判程序同意作為證據，法院審
    酌該言詞陳述或書面陳述作成時之情況，認為適當者，亦得
    為證據。當事人、代理人或辯護人於法院調查證據時，知有
    第159 條第1 項不得為證據之情形，而未於言詞辯論終結前
    聲明異議者，視為有前項之同意，刑事訴訟法第159 條之5
    定有明文。證人即告訴人丁○○於警局之證述，被告於本院
    審理中表示無意見（見本院94年8 月11日審判筆錄第2 頁）
    ，揆諸上開說明，證人丁○○於警詢之證述，得為證據，
貳、實體部分：
甲、有罪部分：
一、訊據被告甲○○固坦承有於附表編號1 、2 所示之時、地，
    駕駛本件車輛肇事，致告訴人丁○○、乙○○分別受有附表
    編號1 、2 所示之傷害，惟矢口否認有何肇事後致人受傷而
    逃逸之犯行，並辯稱：就犯罪事實（一）部分，伊肇事後有
    下車問告訴人「有無關係」，對方答「沒關係」，有說要送
    告訴人去醫院，告訴人說不用，伊才離開；就犯罪事實（二
    ）部分，有將告訴人乙○○及其機車移到路邊，詢問告訴人
    「有無關係」，對方答「不要緊」，伊才離開，沒有肇事逃
    逸云云。經查：
（一）按汽車駕駛人，駕駛汽車肇事致人受傷或死亡，應即採取
      救護或其他必要措施，並向警察機關報告，不得駛離，道
      路交通管理處罰條例第62條第1 項前段定有明文。次按刑
      法第185 條之4 之肇事逃逸罪，以處罰肇事後逃逸之駕駛
      人為目的，俾促使駕駛人於肇事後能對被害人即時救護，
      以減少死傷，是該罪之成立只以行為人有駕駛動力交通工
      具肇事，致人死傷而逃逸之事實為已足，至行為人對肇事
      有否過失，則非所問，最高法院92年度臺上字第6541號亦
      著有裁判意旨可資參照。從而交通事故一旦發生，且發生
      人員傷亡之情況，不論撞人或被撞，甚或因其他事故而造
      成死傷，只要是在駕駛動力交通工具過程內所發成之傷害
      範圍，經常非於車禍甫發生時，即得依據被害人之外觀有
      無外傷即能判斷，舉凡顱內出血、臟器破裂、非穿透性骨
      折等嚴重傷害，均未必有明顯外傷，因此凡在可能發生傷
      亡之情形下，參與交通事故之駕駛人，即應負有救助之義
      務，任何駕駛人均不能逕自以被害人無明顯外傷等類之粗
      淺觀察，即離開車禍現場任由潛在之傷害擴大，而此亦為
      前述刑法第185 條之4 立法原因之一，先予敘明。
（二）經查，被告所駕駛本件車輛於附表編號1 所示之時、地，
      追撞告訴人丁○○所騎乘之輕型機車，造成告訴人丁○○
      人車倒地，告訴人丁○○因而受有附表編號1 所示之傷害
      ，被告僅下車稍微察看告訴人丁○○，趁目睹被告肇事之
      葉文傑扶起告訴人丁○○之際，被告旋駕駛本件車輛加速
      離開現場，並未對告訴人丁○○施以救護或報警，本件車
      輛之車牌號碼開頭係XL，第2 個數字是2 等情，業經證人
      葉文傑結證綦詳（見94年度偵緝字第388 號卷第24頁、第
      25 頁）， 核與告訴人丁○○警詢之指訴相符，並有現場
      圖、道路交通事故調查報告表（一）、（二）、照片8 張
      、阮綜合醫院之驗傷診斷書、證人葉文傑指認被告樣貌之
      簽名等件在卷可按。況證人葉文傑既與被告互不相識、亦
      無怨隙，證人葉文傑當不至甘冒偽證罪之風險，誣陷被告
      肇事逃逸之情，足徵被告確係駕駛本件車輛肇事致告訴人
      丁○○受傷，並駕車逃逸之人等情無訛。
（三）被告所駕駛本件車輛於附表編號2 所示之時、地，追撞告
      訴人乙○○所騎乘之重型機車，造成告訴人乙○○人車倒
      地，告訴人乙○○因而受有附表編號2 所示之傷害，被告
      僅下車將告訴人乙○○扶道路邊後，並未對告訴人乙○○
      施以救護或報警，旋駕駛本件車輛加速離開現場等情，業
      經證人即告訴人乙○○於本院審理中結證綦詳（見本院94
      年11月17日審判筆錄第3 頁），並有現場圖、照片7 張、
      成功大學醫學院附設醫院診斷證明書在卷可按。況證人即
      告訴人乙○○與被告並無怨隙，證人乙○○當不至甘冒偽
      證罪之風險，誣陷被告肇事逃逸之情，足徵被告確係駕駛
      本件車輛肇事致告訴人乙○○受傷，並駕車逃逸之人等情
      無訛。
（四）被告於偵查中自承：撞倒告訴人乙○○時，因當時被通緝
      害怕被抓，就開車離開（見94年度偵字第9271號卷第21頁
      反面）。惟於本院審理中辯稱：就犯罪事實（一）部分，
      伊肇事後有下車問告訴人「有無關係」，對方答「沒關係
      」，有說要送告訴人去醫院，告訴人說不用，伊才離開；
      就犯罪事實（二）部分，有將告訴人乙○○及其機車移到
      路邊，詢問告訴人「有無關係」，對方答「不要緊」，伊
      才離開，沒有肇事逃逸云云。惟依證人葉文傑之證述，被
      告撞傷告訴人丁○○之際，並未對告訴人丁○○施以救護
      或報警，旋駕駛本件車輛加速離開現場。另於犯罪事實（
      二）部分，被告固有將告訴人乙○○扶至路邊，然參照上
      開刑法第185 條之4 之立法原因，肇事是否逃逸之認定，
      非以肇事者是否有將被害人扶到路邊為已足，尚須有進一
      步之報警或施以救護之行為，始能認為肇事者有盡其防免
      傷害擴大之責任。本件被告未曾對告訴人丁○○、乙○○
      施以救護或報警之行為，顯未盡即時救護之目的，反將傷
      者棄之不顧，且被告亦未留下任何聯絡資料，以供告訴人
      丁○○、乙○○日後聯繫之用，旋即將本件車輛駛離現場
      ，其意圖逃逸，規避責任之心態昭然若揭，是被告事後辯
      稱其沒有肇事逃逸云云，無非卸責之詞，不足採信。綜上
      所述，本件被告駕駛本件車輛肇事致人受傷後逃逸之犯行
      ，罪證明確，堪予認定，應依法論科。
二、核被告甲○○所為，其於犯罪事實（一）、（二）所為，均
    係犯刑法第185 條之4 駕駛動力交通工具肇事，致人受傷而
    逃逸罪。被告先後2 次肇事逃逸之犯行，犯意各別，應分論
    併罰。被告曾於87年間因詐欺案件，經臺灣屏東地方法院87
    年度易字第1569號判決處有期徒刑2 年，經臺灣高等法院高
    雄分院87年度上億字第2798號上訴駁回確定；嗣再因詐欺案
    件，經臺南地方法院89年度易字第1368號判決處有期徒刑6
    月確定，二罪接續執行，甫於91年7 月29日執行完畢出監，
    此有臺灣高等法院被告前案紀錄表1 份在卷可按，其於有期
    徒刑之執行完畢後，5 年內再犯有期徒刑以上之本罪，為累
    犯，均應依刑法第47條規定，加重其刑。爰審酌被告駕駛車
    輛，未遵守交通安全規則，未注意車前狀況、倒車時亦未注
    意後方來車，駕駛態度輕忽，犯後否認犯行，難認已有悔意
    ，惟告訴人乙○○之傷勢非屬嚴重，被告於事發後雖未以救
    護或報警處理，但曾下車將告訴人乙○○扶至路邊，並已與
    告訴人達成訴訟上和解，此有和解筆錄1 份在卷可參等一切
    情狀，各量處如主文所示之刑並定其應執行刑，以資懲儆。
乙、公訴不受理部分：
一、公訴意旨略以：被告於：（一）附表編號1 所示之時、地，
    駕駛本件車輛，本應注意車前狀況，而依當時情形，又無不
    能注意之情形，竟疏於注意及此，發生附表編號1 之肇事，
    致告訴人丁○○受有附表編號1 所示之傷害，案經告訴人丁○○訴由高雄市政府警察局鼓山分局報告臺灣高雄地方法院
    檢察署檢察官偵查起訴。（二）附表編號2 所示之時、地，
    駕駛本件車輛，本應注意車輛駕駛人倒車時，應顯示倒車燈
    光或手勢後，謹慎緩慢後倒，並應注意其他車輛及行人，且
    依當時情形，又無不能注意之情事，竟疏於注意而貿然倒車
    ，發生附表編號2 之肇事，致告訴人乙○○受有附表編號2
    所示之傷害，案經告訴人乙○○訴由台南縣警察局報告臺灣
    臺南地方法院檢察署呈請臺灣高等法院檢察署移轉臺灣高雄
    地方法院檢察署檢察官偵查起訴。因認被告涉犯刑法第284
    條第1 項前段之因過失傷害人罪嫌云云。
二、按告訴乃論之罪，告訴人於第一審辯論終結前得撤回其告訴
    ；又告訴經撤回者，應諭知不受理之判決，刑事訴訟法第23
    8 條第1 項及第303 條第3 款分別定有明文。
三、經查：本件告訴人丁○○、乙○○告訴被告因過失傷害人案
    件，起訴書認被告係另犯刑法第284 條第1 項前段之因過失
    傷害人罪，依同法第287 條前段之規定，須告訴乃論。茲告
    訴人丁○○於本案審理期間，具狀撤回告訴，此有刑事撤回
    狀1 紙附卷可查。另告訴人乙○○及被告於本案審理期間之
    94年8 月11日在本院高雄簡易庭以新臺幣（下同）100,000
    元調解成立，告訴人乙○○並於94年8 月11日具狀撤回其告
    訴，此有撤回告訴狀及和解筆錄影本各1 份附卷可稽，依照
    上開說明，爰逕為諭知不受理之判決。
據上論斷，應依刑事訴訟法第299 條第1 項前段、第303 條第3
款，刑法第185 條之4 、第47條、第51條第5 款，判決如主文。
本案經檢察官丙○○到庭執行職務
中　　華　　民　　國　　94　　年　　11　　月　　30　　日
                  交通法庭審判長法  官  邱永貴
                                法　官  高思大
                                法  官  何佩陵
以上正本證明與原本無異。
如不服本判決，應於判決送達後10日內，向本院提出上訴狀。
                                書記官  張家瑜
中　　華　　民　　國　　94　　年　　11　　月　　30　　日
附錄本判決論罪科刑法條：
中華民國刑法第185 條之4
駕駛動力交通工具肇事，致人死傷而逃逸者，處6 月以上5 年以
下有期徒刑。
附表
┌──┬───┬────┬───────────┬───┐
│編號│時、地│甲○○肇│ 被害人  及  肇事經過 │被害人│
│    │      │事車輛  │                      │之傷害│
├──┼───┼────┼───────────┼───┤
│ 一 │93.8.9│車牌號碼│被告由後追撞於同向行駛│丁○○│
│（94│12時45│XL-6282 │之丁○○，其騎乘之車牌│因而受│
│年度│分    │（下稱本│號碼ZIU-309 號輕機車。│有肝臟│
│偵緝│沿高雄│件車輛）│肇事後，被告逃逸，經葉│右側撕│
│字第│市鼓山│        │文傑目睹。            │裂傷、│
│388 │區鼓山│        │                      │頭部外│
│號）│一路南│        │                      │傷、右│
│    │向北方│        │                      │胸、雙│
│    │向行駛│        │                      │側肘、│
│    │至該路│        │                      │雙側膝│
│    │53-8號│        │                      │、左小│
│    │前    │        │                      │腿、左│
│    │      │        │                      │踝左腳│
│    │      │        │                      │多處挫│
│    │      │        │                      │擦傷之│
│    │      │        │                      │傷害。│
├──┼───┼────┼───────────┼───┤
│ 二 │在台南│同    上│被告因貿然倒車，致林素│右踝關│
│（94│縣永康│        │妃騎乘之車牌號碼NMM-17│節創傷│
│年度│市永大│        │6號 重機車，在永大路二│性脫臼│
│偵字│路二段│        │段南往北方向，因乙○○│、右大│
│第92│1093號│        │煞車及閃避不及，撞上被│腳趾撕│
│71號│前    │        │告駕駛之本件車輛左後側│裂傷等│
│）  │      │        │，乙○○因而人車倒地，│傷害。│
│    │      │        │被告將乙○○扶到路邊後│      │
│    │      │        │逃逸。                │      │
└──┴───┴────┴───────────┴───┘
